臺灣板橋地方法院刑事判決　　　　　　　 96年度訴字第580號
公　訴　人　臺灣板橋地方法院檢察署檢察官
被　　　告　丙○○
指定辯護人　本院公設辯護人乙○○
上列被告因強盜案件，經檢察官提起公訴（95年度偵字第21727
號），本院判決如下：
    主  文
丙○○竊盜，處有期徒刑陸月，如易科罰金，以新臺幣壹仟元折
算壹日；減為有期徒刑月，如易科罰金，以新臺幣壹仟元折算
壹日。
    事  實
一、丙○○於民國九十五年九月十三日十時四十五分許，意圖為
    自己不法之所有，在臺北縣三重市○○街110 巷1 之4 號之
    「頂好超市」購物時，乘無人注意之際，徒手竊取貨架上之
    味王原汁牛肉麵一碗、基諾皇家奶茶一盒、沙威隆香皂一個
    及可伶可利乳液一瓶等物放入其隨身攜帶之袋子中而得手。
    迨丙○○另拿取麵包一個（價值新臺幣《下同》十元）至櫃
    檯結帳時，然未將前開竊得之物品自袋中取出結帳，為該店
    負責結帳之副店長甲○○查覺有異，當場質疑其是否有其他
    貨品尚未結帳，而要求丙○○將袋子打開檢查，丙○○旋即
    轉身欲逃開該店，甲○○與另一店員遂上前攔阻，甲○○並
    出手拉住丙○○隨身攜帶之袋子阻止丙○○逃離，丙○○立
    即回頭徒手推甲○○而發生拉扯、因而致甲○○受有右、左
    手肘皮下瘀血、疑似腹壁挫傷等傷害（傷害部分未據告訴）
    ，嗣警據報前往現場而當場查獲。
二、案經甲○○訴由臺北縣政府警察局三重分局報請臺灣板橋地
    方法院檢察署檢察官偵查起訴。
    理  由
一、訊據被告丙○○坦承於上開時、地行竊之事實，並據證人甲
    ○○於本院審理時結證屬實（詳本院九十六年七月十一日審
    判筆錄），復有證人甲○○為領回失竊之贓物所出具之贓物
    認領保管單及宏仁醫院驗傷診斷書各一紙附卷可稽，足認被
    告之自白與事實相符，為可採信。本件事證明確，被告犯行
    堪以認定。
二、核被告所為，係犯刑法第三百二十條第一項之竊盜罪。公訴
    意旨雖以被告竊得上開財物後，為防護贓物及脫免證人甲○
    ○之逮捕，竟對甲○○施以強暴而與之拉扯，因認被告所為
    係犯刑法第三百二十九條之準強盜罪等語。惟按刑法第三百
    二十九條之規定旨在以刑罰之手段，保障人民之身體自由、
    人身安全及財產權，免受他人非法之侵害，以實現憲法第八
    條、第二十二條及第十五條規定之意旨，經該規定擬制為強
    盜罪之強暴、脅迫構成要件行為，乃指達於使人難以抗拒之
    程度者而言，此觀司法院大法官會議釋字第六三０號解釋自
    明。查被告辯稱是甲○○硬要用武力制住伊，要抓小偷，伊
    只是推開而已，她有跟我發生拉扯，沒有傷害她的意思等語
    ，而證人甲○○於本院審理時結證稱「（檢察官問：妳們有
    對她未結帳的部分做什麼？）她結完十塊錢麵包出去，我就
    出去問她是不是有東西沒有結帳，她說沒有，她馬上轉身就
    跑，因為她包包斜背，我就抓住她包包，她就跟我拉扯，拉
    扯的過程中，我的兩隻手有瘀傷」、「（檢察官問：後來是
    怎麼制服她？）店裡面其他員工過來幫忙」、「（辯護人問
    ：妳剛才提到被告有推妳，那是什麼狀況她推妳？）我要阻
    擋她離開，就是我問她是不是有東西沒有結帳，她說沒有，
    然後她轉頭要跑，我拉住她的包包，她就回頭推我」、「（
    辯護人問：她在跟妳拉扯的過程中，有沒有作勢說要打妳？
    ）就是推我。沒有作勢要打我」、「（辯護人問：她在跟妳
    拉扯的過程中，有沒有恐嚇妳，叫妳一定要放手，不然要對
    妳不利？）她就一直喊說我們頂好欺負她，因為有路人」、
    「（辯護人問：她有沒有恐嚇妳？）沒有」、「（辯護人問
    ：宏仁醫院的傷是她推妳的時候造成還是拉扯的時候造成？
    ）都有，是制服她之後才發現手有受傷」等語（參見本院九
    十六年七月十一日審判筆錄），是可認被告徒手推開證人甲
    ○○而與之發生拉扯，應僅係為免遭逮捕之單純消極反抗行
    為，尚難認被告之推擋拉扯行為，已使證人甲○○達於難以
    抗拒之程度，且證人甲○○與另一位店員仍將被告制服，足
    見證人甲○○並未因被告推擋拉扯之強暴行為，使其不能抗
    拒，則依上開說明，被告所為，核與起訴法條所認刑法第三
    百二十九條之準強盜罪構成要件不符，自難以加重準強盜罪
    律之，公訴人起訴法條容有未洽，然其社會基本事實相同，
    爰變更起訴法條，併此敘明。又被告經本院送請亞東紀念醫
    院鑑定，認被告之臨床表現有幻聽、幻視症狀，並偶有宗教
    妄想意念，形式思考微有受損，整體判斷力亦差，與其所報
    告之精神分裂症患者長年之表現大致相符。惟因本次鑑定僅
    有被告之主觀報告，並無家屬隨行提供側面資訊，亦無過去
    病史記錄佐證，故雖不違反其主述之過去病情，但仍略未足
    以確定診斷。按「精神分裂症」之患者，其行為如為基於疾
    病本身之幻覺、妄想所直接引致者，或病情影響其認知功能
    致不足以判斷行為之事件者，始為減免其行為責任之依據，
    被告對本次案情之描述，其偷竊之意念非為幻覺妄想而啟動
    ，但在過程中受宗教性妄想所影響，加上因精神分裂症造成
    之現實感、判斷力下降，而使得偷竊行為付諸實行，進而衍
    生為強盜行為，仍受到其精神病症之影響，惟因犯行並非全
    然由幻覺所啟動，而智力測驗所呈現之認知功能亦僅在中等
    偏低之程度，故衡其輕重，被告案發當時之精神狀態，應有
    因精神障礙或其他心智缺陷，致辨識能力減低之情形，此有
    亞東紀念醫院之精神鑑定報告書在卷足按，是被告為本件犯
    行時，因精神障礙或其他心智缺陷，致依其辨識而行為之能
    力，顯著減低，依刑法第十九條第二項之規定，減輕其刑。
    爰審酌被告之素行、犯罪之動機、目的、手段、竊得財物之
    價值及犯後坦認犯行之態度等一切情狀，量處如主文所示之
    刑，並諭知易科罰金之折算標準。又本件被告係於九十六年
    四月二十四日前犯本罪，符合中華民國九十六年罪犯減刑條
    例所定之減刑條件，爰依上開條例第二條第一項第三款之規
    定，減其刑期二分之一，並諭知易科罰金之折算標準。
據上論斷，應依刑事訴訟法第二百九十九條第一項前段、第三百
條，刑法第三百二十條第一項、第十九條第二項、第四十一條第
一項前段，刑法施行法第一條之一，中華民國九十六年罪犯減刑
條例第二條第一項第三款、第七條，判決如主文。
本案經檢察官鄭潔如到庭執行職務。
中　　華　　民　　國　　96　　年　　12　　月　　19　　日
                  刑事第十七庭  審判長法　官  李幼妃
                                      法  官  鄭燕璘
                                      法  官  張紹省
以上正本證明與原本無異
如不服本判決，應於判決送達後10日內敘明上訴理由，向本院提
出上訴狀（應附繕本），上訴於臺灣高等法院。
                                      書記官　黃頌棻
中　　華　　民　　國　　96　　年　　12　　月　　19　　日
附錄本案論罪科刑法條全文
中華民國刑法第320條
（普通竊盜罪、竊佔罪）
意圖為自己或第三人不法之所有，而竊取他人之動產者，為竊盜
罪，處 5 年以下有期徒刑、拘役或 5 百元以下罰金。
意圖為自己或第三人不法之利益，而竊佔他人之不動產者，依前
項之規定處斷。
前二項之未遂犯罰之。
